【裁判字號】    92,交易,32
【裁判日期】    921013
【裁判案由】    過失傷害等
【裁判全文】
臺灣臺東地方法院刑事判決                          九十二年度交易字第三二號
    公  訴  人  臺灣台東地方法院檢察署檢察官
    被      告  戊○○
                丁○○
右列被告等因過失傷害等案件，經檢察官提起公訴（九十二年度偵字第八一三號），
本院判決如左：
    主  文
戊○○服用酒類，不能安全駕駛動力交通工具而駕駛，處有期徒刑貳月，如易科罰金
，以參佰元折算壹日。又因過失傷害人，處有期徒刑肆月，如易科罰金，以參佰元折
算壹日。應執行有期徒刑伍月，如易科罰金，以參佰元折算壹日。
丁○○意圖使犯人隱避而頂替，處拘役伍拾日，如易科罰金，以參佰元折算壹日。
    事  實
一、戊○○明知服用酒類不能安全駕駛動力交通工具者，不得駕駛汽車，竟於民國（
    下同）九十一年九月二十一日晚上八時起至翌（二十二）日凌晨二、三時許，在
    台東縣東河鄉一鄰金樽二號飲用米酒，達於不能安全駕駛之狀態後，仍於飲酒後
    駕駛動力交通工具即車牌號碼三Ｇ─九八八五號自小客車，搭載丁○○、潘志成
    、己○○○及潘美雲等人，沿台東縣卑南鄉○○○○○路由北往南方向行駛，於
    九月二十二日上午十時五分，行經臺東縣卑南鄉富山村富山國小處時，本應注意
    汽車行駛時，駕駛人應注意車前狀況，隨時採取必要之安全措施，及應注意飲用
    酒類後吐氣所含酒精濃度超過每公升零點二五毫克者不得駕車，且依當時情形又
    無不能注意之情事，竟疏於注意車前狀況及於飲酒後駕車行駛，適甲○○騎乘車
    號ＰＴＮ─七四一號重型機車，由北往南方向行經該處，亦疏未注意左後方來車
    並讓直行車先行，而逕自外側車道左轉，此際，戊○○因閃避不及，遂自後追撞
    甲○○行駛在前與其同向之重型機車，致甲○○人車倒地，因而受有頭部外傷合
    併硬膜下腔出血及顱內出血、顱骨骨折合併氣腦、蜘蛛膜下腔出血、左脛骨腓骨
    骨折等傷害。經警查獲後，測得戊○○呼氣所含酒精濃度高達每公升零點五一毫
    克。戊○○之子丁○○見戊○○之呼氣所含酒精濃度測試結果超過標準值，竟為
  求脫免父親戊○○之過失傷害及酒醉駕車罪責，意圖使戊○○隱避，分別於九月
    二十二日上午十時五分、下午二時四十分，在肇事現場、台東縣富岡派出所內，
    均向處理之員警供稱其為駕車肇事之人而頂替戊○○。
二、案經甲○○訴由台東縣警察局臺東分局報請台灣台東地方法院檢察署檢察官偵查
    起訴。
    理  由
一、訊據被告戊○○固坦承有於上開時、地飲酒之事實，惟矢口否認有何服用酒類不
    能安全駕駛及過失傷害之犯行，被告丁○○則矢口否認有何意圖使人隱避而頂替
    之犯行，被告戊○○、丁○○均辯稱：發生車禍當時是由丁○○駕車，戊○○則
    坐於後座左側，不知道有證人丙○○存在云云。然查：
（一）右揭事實，業據證人丙○○於偵查中及本院審理時證述：當天我在自家門口，
      我家在富山村村尾的入江橋，當天我從我家要迴轉往台東走，我迴轉過去時，
      甲○○的機車在我的前面右邊差不多一百公尺的地方，之後被告他們那部車就
      從我的前面超車過去就撞到了，撞到後我就下車幫忙。從被告車子的右前方撞
      上去。我有看到甲○○彈到被告的擋風玻璃然後在滾下去。他們下車時我就剛
      好車子開到他們的旁邊，比較老的從駕駛座下車，比較年輕戴著帽子是從右前
      方下車，另三個是從後座下車，他們全部都有下車。我認得出從駕駛座下車之
      人，就是在庭的被告戊○○。在庭的被告丁○○是應該是從右後方下來等語明
      確，且證人林鳳舉於偵查中亦證稱：在戊○○做酒測之前有向我承認他是駕駛
      人，做完酒測後，戊○○發現他的酒測值超過後，就馬上改稱是他的兒子開的
      車等語無誤。足認事發當時確係由被告戊○○駕駛上開車輛一情無訛。並有道
      路交通事故調查報告表、告訴人甲○○之診斷證明書、及現場照片八幀在卷可
      稽。而被告戊○○於駕車前，曾飲用酒類，其呼氣酒精濃度高達每公升零點五
      一毫克，亦有酒精測試報告表及案件觀察紀錄表各一紙附卷可佐。
（二）按汽車行駛時，駕駛人應注意車前狀況，並隨時採取必要之安全措施，又飲用
      酒類後吐氣所含酒精濃度超過每公升零點二五毫克者不得駕車，道路交通安全
      規則第九十四條第三項、第一百十四條第二款分別定有明文。本件被告戊○○
      於前開時、地駕駛車輛自應遵守上開規定，依當時天候晴、日間自然光線、路
      面乾燥、無缺陷、無障礙物、視距良好等情形，此有前開道路交通事故調查報
      告表可稽，又依被告戊○○之智識、能力，並無不能注意之情事，竟疏未注意
      車前狀況以隨時採取必要之安全措施，及疏未注意酒後不得駕車，至釀本件車
      禍，其有過失甚為酌然。雖告訴人甲○○駕駛重型機車行經閃黃號誌之交岔路
      口，由外側車道逕行左轉，未注意左後方來車並讓直行車先行，亦與有過失，
      且為肇事主因，此經本院囑託台灣省花東區車輛行車事故鑑定委員會鑑定結果
      ，亦同此認定，有上開委員會花鑑字第九二０四０七號函附之鑑定意見書一份
      在卷可稽，然此仍不能減免被告戊○○參與交通活動應有之注意義務。又告訴
      人甲○○係因本件車禍受有前開傷害，已如前述，是被告戊○○之過失行為與
      告訴人甲○○之傷害結果間顯具有相當因果關係。被告戊○○之過失傷害及酒
      醉駕車犯行，已堪認定。
（三）雖證人即被告戊○○之配偶己○○○及其子潘志成於偵查中均證稱：當天是由
      丁○○開車，戊○○坐在後座左側，己○○○坐在後座的中間，潘美雲坐在後
      座的右側云云，然自證人己○○○於本院調查時證述：我們出門時就是丁○○
      開車，當時我不知道他有無駕照云云，及被告戊○○於本院調查時供述：本來
      是潘志成開的，後來是丁○○開的等語觀之，被告戊○○、證人己○○○二人
      對於出門時究係由誰開車之供述顯不相同，倘若出門之際確係由被告丁○○駕
      車，何以坐於車上之被告戊○○及證人己○○○所言不一，是證人己○○○所
      言，已非無疑，加以證人己○○○、潘志成均是被告戊○○、丁○○之至親，
      為迴護被告二人而為上開附和之詞，亦不難想見。而證人丙○○、林鳳舉則與
      被告戊○○、丁○○並無糾紛及仇隙，且本件無論證人指證係由何人駕車，均
      無礙於被告父子二人其中一人須負過失傷害責任之後果，證人丙○○、林鳳舉
      實無為此與己無涉之事擔負偽證罪責之必要，參以證人丙○○係住於台東縣卑
      南鄉富山村五鄰一五六號，而肇事地點亦於富山村富山國小附近，是證人丙○○當時係自家中出發迴轉恰巧行經該處等情，堪可採信，況證人丙○○對於案
      發當時被告戊○○係由車輛右前方往前撞上甲○○之車禍情景描述明確，而肇
      事車輛確係右前車頭損毀乙節，業據被告丁○○供述明確，並有車子損毀之照
      片四幀在卷可證，且證人丙○○多次證述均屬一致，益徵證人丙○○所言，與
      事實相符，顯非杜撰，自較證人己○○○、潘志成所言，較為可採。被告戊○○、丁○○所辯，顯係卸責之詞，委無足採。
（四）綜上，本件事證已臻明確，被告戊○○過失傷害、酒醉駕車犯行，及被告丁○○頂替犯行，均洵堪認定，應依法論科。
二、核被告戊○○所為，係犯刑法第一百八十五條之三服用酒類不能安全駕駛罪，及
    同法第二百八十四條第一項前段之過失傷害罪。被告丁○○所為，係犯刑法第一
    百六十四條第二項之意圖使犯人戊○○隱避而頂替罪。公訴意旨認被告戊○○過
    失傷害部分應依刑法第二百八十四條第一項後段過失致重傷罪處斷，然告訴人甲○○雖受有上開之傷害，惟觀其尚能行動及言語，顯未達重大不治或難治之傷害
    ，是公訴人認此部分應依刑法第二百八十四條第一項後段處斷，容有未洽，惟起
    訴事實相同，爰依法變更起訴法條，併予敘明。被告戊○○所犯上開二罪間，犯
    意各別，行為不同，應分論併罰。又被告戊○○酒醉駕車，因而致告訴人甲○○
    受傷，應依道路交通管理處罰條例第八十六條第一項規定就過失傷害部分加重其
    刑。又被告戊○○、丁○○係父子關係，為五親等內之血親，應依刑法第一百六
    十七條之規定減輕其刑。爰審酌被告戊○○酒後駕車對公共安全所生之危害，告
    訴人甲○○所受之傷害，被告戊○○之過失程度僅為次要因素，及被告丁○○與
    被告戊○○係父子關係，暨二人犯後態度等一切情狀，分別量處如主文所示之刑
    ，及分別諭知易科罰金之折算標準，並定被告戊○○應執行之刑。
據上論斷，應依刑事訴訟法第二百九十九條第一項前段、第三百條，刑法第一百八十
五條之三、第二百八十四條第一項前段、第一百六十四條第二項、第一百六十七條、
第五十一條第五款、第四十一條第一項前段，道路交通管理處罰條例第八十六條第一
項，罰金罰鍰提高標準條例第一條前段、第二條，判決如主文。
本案經檢察官乙○○到庭執行職務
中      華      民      國    九十二    年      十      月     十三     日
                              臺灣臺東地方法院刑事第二庭
                                  審判長法  官  蔡勝雄
                                        法  官  林卉聆
                                        法  官  蔡世芳
右正本證明與原本無異。
如不服本判決，應於判決送達後十日內向本院提出上訴狀。（須附繕本）
「切勿逕送上級法院」
                                        書記官  陳美鄉
中      華      民      國    九十二    年      十      月     十五     日
附記：
中華民國刑法第一百八十五條之三：
服用毒品、麻醉藥品、酒類或其他相類之物，不能安全駕駛動力交通工具而駕駛者，
處一年以下有期徒刑、拘役或三萬元以下罰金。
中華民國刑法第二百八十四條第一項前段：
因過失傷害人者，處六月以下有期徒刑、拘役或五百元以下罰金。致重傷者，處一年
以下有期徒刑、拘役或五百元以下罰金。
中華民國刑法第一百六十四條第二項：
藏匿犯人或依法逮捕拘禁之脫逃人或使之隱避者，處二年以下有期徒刑、拘役或五百
元以下罰金。
意圖犯前項之罪而頂替者，亦同。
中華民國刑法第一百六十七條
配偶、五親等內之血親或三親等內之姻親圖利犯人或依法逮捕拘禁之脫逃人，而犯第
一百六十四條或第一百六十五條之罪者，減輕或免除其刑。


司法院資訊處製作；財團法人民間司法改革基金會備份。
